臺灣高等法院民事判決
                                    108年度重上字第714號
上  訴  人  李美卿  
被 上訴 人  中國信託商業銀行股份有限公司

法定代理人  利明献  
訴訟代理人  梁懷德  
上列當事人間請求損害賠償事件，上訴人對於中華民國108年6月
27日臺灣士林地方法院108年度重訴字第108號第一審判決提起上
訴，本院於109年3月11日言詞辯論終結，判決如下：
    主  文
上訴駁回。
第二審訴訟費用由上訴人負擔。
    事實及理由
一、被上訴人之法定代理人業由童兆勤變更為利明献，有經濟部
    商工登記公示資料查詢服務、股份有限公司變更登記表在卷
    可佐（見本院卷第193頁、第211頁），其聲明承受訴訟（見
    本院卷第197頁），核無不合，應予准許。
二、上訴人主張：伊積欠被上訴人本金新臺幣（下同）6萬4,516
    元之信用卡債務（下稱系爭債務），於民國99年6月15日向
    被上訴人申請莫拉克颱風無擔保債務暨信用卡應繳款項展延
    （下稱系爭展延），經被上訴人同意，展延期間自99年6月
    起至同年11月止。詎展延期滿後，被上訴人寄發之帳單未扣
    除展延期間利息，伊為免依期繳納最低金額時遭加計展延期
    間之利息，遂請求寄發正確帳單，然被上訴人拒絕，並以電
    話向伊催繳，伊因未收到正確帳單而未依期繳款，被上訴人
    竟將伊未繳款訊息傳送至金融聯合徵信中心（下稱聯徵中心
    ），並經聯徵中心註記伊有逾期繳款紀錄，致伊之全部信用
    卡均遭停卡，向其他銀行申請信用卡亦遭拒絕，伊之信用嚴
    重受損，經向金融監督管理委員會（下稱金管會）申訴，被
    上訴人仍拒絕扣除展延期間利息及取消伊逾期繳款之不良紀
    錄，更於100年3月30日將伊未繳款金額轉入呆帳，被上訴人
    所為係故意不法侵害伊之信用權，伊因擔心信用不良影響求
    職與生活，精神承受嚴重折磨。爰依民法第18條第1項、第1
    84條第1項前段、第195條第1項規定，請求被上訴人向聯徵
    中心取消伊之信用不良紀錄及呆帳，並給付伊慰撫金200萬
    元及信用權損害1,000萬元，及加計自被上訴人閱卷翌日起
    算之遲延利息等語。(原審為上訴人敗訴之判決，上訴人聲
    明不服，提起上訴）。並為上訴聲明：㈠原判決廢棄。㈡被上
    訴人應於聯徵中心取消上訴人信用不良紀錄及呆帳。㈢被上
    訴人應給付上訴人1,200萬元，及自被上訴人閱卷翌日起至
    清償日止，按年息5%計算之利息。
三、被上訴人則以：民法第184條所定侵權行為類型，僅適用於
    自然人之侵權行為，法人無適用之餘地，伊無侵權行為能力
    。上訴人自99年3月至5月之帳單均未繳款，系爭展延期限屆
    滿後，伊於99年12月起多次與上訴人聯絡並提供扣除展延期
    間利息還款方案，上訴人均不願接受，更未清償任何款項，
    伊依規定報送聯徵中心並無不法。又上訴人之玉山商業銀行
    股份有限公司（下稱玉山銀行）、星展銀行股份有限公司（
    下稱星展銀行）信用卡欠款均已轉列呆帳，其所指信用損害
    之發生與伊之行為無何因果關係。至上訴人之聯邦商業銀行
    股份有限公司（下稱聯邦銀行）信用卡係其自行申請停用，
    非遭銀行強制停卡；台新國際商業銀行股份有限公司（下稱
    台新銀行）信用卡於101年11月30日因不明原因停用，而伊
    於100年3月即將上訴人積欠之款項轉列呆帳，台新銀行信用
    卡停用與伊報送其未繳款訊息至聯徵中心無涉。上訴人亦未
    證明確受有財產上損害。另上訴人於100年9月19日向金管會
    提出申訴書時，即知悉伊將其信用卡未繳款訊息報送聯徵中
    心，縱認其信用權受損，惟其於107年10月16日（被上訴人
    誤載為107年10月29日）始提起本件訴訟，已逾民法第197條
    第1項規定之2年消滅時效等語，資為抗辯。並為答辯聲明：
    上訴駁回。
四、兩造不爭執事項：
　㈠上訴人就其積欠被上訴人本金6萬4,516元之信用卡債務，於9
    9年6月15日向被上訴人提出系爭展延申請書，展延期間自99
    年6月起至同年11月止。有系爭展延申請書在卷可稽（見北
    院卷第23頁）。
　㈡系爭展延期滿後，被上訴人寄發之帳單未扣除展延期間利息
    ，上訴人即未依期繳納系爭債務，被上訴人於100年3月30日
    將未繳納金額轉入呆帳。有持卡人關係戶查詢資料附卷可憑
    （見本院卷第289頁）。
　㈢上訴人於100年3月14日、100年9月19日向金管會銀行局對被
    上訴人提出申訴，有說明書、申訴書、金管會銀行局函可證
    （見北院卷第25-27頁、第39-45頁）。
五、上訴人主張其積欠被上訴人本金6萬4,516元之信用卡債務，
    於99年6月15日向被上訴人申請系爭展延，展延期滿後，被
    上訴人寄發之帳單未扣除展延期間之利息，伊因未收到正確
    帳單而未依期繳款，被上訴人竟將伊未繳款訊息傳送至聯徵
    中心，並於100年3月30日將伊未繳款金額轉入呆帳，故意不
    法侵害伊之信用權，伊因擔心信用不良影響求職與生活，精
    神承受嚴重折磨，自得依民法第18條第1項、第184條第1項
    前段、第195條第1項規定請求被上訴人向聯徵中心取消其信
    用不良紀錄及呆帳，並賠償其慰撫金200萬元及信用權損害1
    ,000萬元等語，為被上訴人所否認，並執前詞置辯。經查：
　㈠民法第184條第1項前段規定之侵權行為類型，法人得否適用
    ？
　⒈按民法第28條規定，法人雖應認具有侵權行為能力，然此乃
    限於對於其董事或其他有代表權人因執行職務所加於他人之
    損害，法人始與該行為人連帶負賠償之責任，尚難謂同法第
    184條所規定之侵權行為類型，法人亦有適用餘地。按民法
    第184條所規定之侵權行為，為一般侵權行為之規定，在加
    害人方面，僅指自然人而言，並不包括法人在內。法人為一
    組織體，自身不能為法律行為，必須由機關（自然人）代表
    為之，其機關代表人所為之行為，在法律上視為法人本身之
    行為，若構成侵權行為，即屬於法人之侵權行為。因此民法
    第28條乃規定法人就其董事或其他有代表權之人因執行職務
    所加於他人之損害，負侵權責任。是法人之侵權責任，係規
    定在民法第28條（最高法院95年度台上字第338號、100年度
    台上字第1594號、104年度台上字第1005號判決意旨參照）
    。可知法人雖得為權利義務之主體，但因其本身不能自行活
    動，必須藉由機關之設置，作為其活動之基礎，故法人於其
    董事或其他有代表權之人，因執行職務所加於他人之損害，
    始負侵權行為損害賠償責任。民法第184條所定侵權行為類
    型，法人無適用之餘地。
  ⒉上訴人雖主張被上訴人將伊未繳款訊息傳送至聯徵中心，並
    經聯徵中心註記伊有逾期繳款紀錄，故意不法侵害伊之信用
    權，且民法侵權行為並未特別規定限於自然人，法人得為侵
    權行為之主體，法人組織體內部自然人為法人所為之行為，
    不論適法或不適法，均應視法人本身之行為，法人應依民法
    第184條第1項前段規定負損害賠償責任云云。然被上訴人既
    為法人，上訴人經闡明後復確認其請求權基礎為民法第184
    條第1項前段、第18條第1項、第195條第1項（見本院卷第42
    0頁），而未主張及舉證被上訴人之法定代理人、董事或其
    他有代表權人之人，如何因執行職務侵害其信用權致其發生
    損害。上訴人所陳，顯與法人本身侵權行為之要件不符。是
    被上訴人抗辯民法第184條所定侵權行為類型，僅適用於自
    然人之侵權行為，法人無適用之餘地，堪可採信。
　㈡被上訴人將上訴人未繳款訊息傳送至聯徵中心，有無侵害上
    訴人之信用權？
　⒈按當事人主張有利於己之事實者，就其事實有舉證之責任。
    民事訴訟法第277條前段定有明文。又人格權受侵害時，得
    請求法院除去其侵害，為民法第18條第1項前段所明定。而
    侵權行為之成立，須行為人因故意或過失不法侵害他人權利
    ，亦即行為人須具備歸責性、違法性，並不法行為與損害間
    有因果關係，始能成立。故主張侵權行為損害賠償請求權之
    人或依上開規定請求法院除去其侵害者，應就侵權行為之成
    立要件負舉證責任。
　⒉上訴人主張其前就系爭債務申請系爭展延，展延期滿後被上
    訴人寄發之帳單未扣除展延期間利息，其因未收到正確帳單
    而未依期繳款，被上訴人竟將其未繳款訊息傳送至聯徵中心
    ，經聯徵中心註記其有逾期繳款紀錄，其後並將其未繳款金
    額轉入呆帳，致其全部信用卡遭停卡，向其他銀行申請信用
    卡亦遭拒絕，而侵害其信用權云云，固據提出系爭展延申請
    書、聯徵中心當事人綜合信用報告、台新銀行信用卡帳單、
    聯徵中心會員報送信用卡資料明細、金管會莫拉克颱風受災
    戶支援貸款得以展延之公告（下稱系爭公告）等件為證（見
    北院卷第23頁、第47-48頁、第51頁、第57-58頁、第63頁）
    。惟查：
　　①上訴人積欠被上訴人本金6萬4,516元之信用卡債務，於99
      年6月15日就系爭債務向被上訴人提出系爭展延申請書，
      展延期間自99年6月起至同年11月止，系爭展延期滿後，
      被上訴人寄發之帳單未扣除展延期間利息，上訴人即未依
      期清償系爭債務等情，為兩造所不爭執，可知系爭展延於
      99年11月期滿，期滿後上訴人未依期償還系爭債務。而依
      金管會系爭公告所載內容：莫拉克颱風受災戶支援貸款得
      以展延，係依據莫拉克颱風災後重建特別條例第7條第4 
      項規定，金融機構對受災居民於災害前已辦理之各項借款
      及信用卡，其本金及應繳款項之償還期限得予展延，展延
      期間之利息，應免予計收；申請期限應於99年6月30日前
      向原貸款金融機構申請；適用緩繳之貸款範圍為98年8月8
      日前，已向金融機構辦理的各項正常履約貸款，包括現金
      卡、信用卡、其他無擔保貸款；金融機構於貸款展延期暫
      停催收，且不會列為不良信用紀錄等語，有系爭公告在卷
      可佐（見北院卷第63頁）。足認被上訴人於上訴人就系爭
      債務向其申請系爭展延後，被上訴人就系爭債務於緩繳期
      間99年6月起至同年11月止之帳單產生之金額，不得計收
      利息，惟緩繳清償展延期間結束後，上訴人仍應依系爭債
      務之約定清償欠款。被上訴人於系爭展延期滿後所寄發之
      帳單固未扣除展延期間利息，然縱上訴人就帳單未扣除展
      延期間利息部分有所爭執，仍無法解免其應就系爭債務負
      依期清償之責。又上訴人自承除有爭執之利息外，亦未繳
      付無爭執之欠款（見原審卷第26頁），且被上訴人於99年
      12月間即多次提出扣除緩繳期間不計利息部分之還款方案
      ，惟均遭上訴人拒絕等情，復為上訴人所不爭執（見原審
      卷第25頁），堪認被上訴人並非不予免除系爭展延期間之
      利息，僅係以何方式扣除尚待與上訴人協商還款方案，惟
      上訴人拒絕協商，其自不得以此為由而拒絕履行依期清償
      之義務。是上訴人執此主張因被上訴人寄發之帳單未扣除
      展延期間利息，伊因未收到正確帳單而未依期繳款，自不
      足取。
　　②又上訴人欠繳99年3月至5月之信用卡帳款乙節，有客戶消
      費明細表在卷可稽（見本院卷第291-297頁），且觀聯徵
      中心會員報送信用卡資料明細（見本院卷第265-267頁）
      ，其上結帳日99年4月22日、同年5月23日、同年12月22日
      之資料係註記全額未繳，堪認上訴人就99年3月至5月之信
      用卡帳款確實並未繳付。上訴人雖主張其並未欠繳99年3
      月至5月之帳款云云，並提出99年3月之信用卡消費總覽為
      證（見本院卷第235頁）。然細繹99年3月之信用卡消費總
      覽之消費明細，其上所載列之帳單結帳日為99年3月22日
      ，帳款則均係99年2月之款項，亦即上訴人於99年3月15日
      所繳付之款項係清償同年2月份之欠款，並非99年3月份之
      欠款，上訴人復未能提出其已清償99年3月至5月欠款之證
      明，其主張已清償99年3月至5月之帳款，委不足採。上訴
      人既尚欠被上訴人系爭債務，且其99年3月至5月之信用卡
      帳款及於系爭展延期滿後，其均未依期清償，被上訴人將
      其未繳款訊息傳送至聯徵中心，及將未繳款金額轉入呆帳
      ，於法均無不合。被上訴人抗辯其依規定將未繳款訊息傳
      送聯徵中心及將未繳款金額轉入呆帳並無不法，尚屬有據
      。
　　③另上訴人除系爭債務外，亦因積欠玉山銀行及星展銀行債
      務，經各該銀行向聯徵中心通報未繳款資訊，且各債務均
      已列為呆帳，有聯徵中心會員報送信用卡資料明細可稽（
      見北院卷第57頁）。又上訴人於99年4月至同年12月間，
      於聯徵中心經註記信用卡帳款有全額未繳之狀態者，除被
      上訴人外，尚有澳盛商業銀行股份有限公司（下稱澳盛公
      司）結帳日99年5月10日、99年6月10日、99年12月10日、
      玉山銀行結帳日99年5月25日、台新銀行結帳日99年10月2
      7日、聯邦銀行結帳日99年10月12日、花旗（台灣）商業
      銀行股份有限公司（下稱花旗銀行）結帳日99年10月20日
      之款項，經註記未繳足最低金額之狀態者，有澳盛公司結
      帳日99年7月10日、99年8月10日、99年9月10日、99年10
      月10日、99年11月10日之款項等情，亦有聯徵中心會員報
      送信用卡資料明細可稽（見本院卷第265-267頁）。堪認
      上訴人於該段時間就所積欠各銀行債務之清償狀態已非正
      常，經各銀行就其未繳款訊息傳送聯徵中心，並將未繳款
      金額轉入呆帳，則縱上訴人之信用權因聯徵中心之通報訊
      息受有損害，亦難逕認其損害與被上訴人通報行為間具因
      果關係。再者，上訴人持有之聯邦銀行信用卡係於104年4
      月因卡片效期屆滿而停用，且因不符續卡條件而未續卡，
      國泰世華商業銀行股份有限公司（下稱國泰世華）信用卡
      係於100年2月14日因他行強制停卡而予以停用，台新銀行
      信用卡係於101年12月1日因到期後銀行不續卡而失效，花
      旗銀行信用卡係於100年2月23日因聯徵紀錄顯示遭他行停
      卡或支存拒往關戶而遭停卡等情，有聯邦銀行108年12月9
      日聯銀信卡字第1080020489號函、國泰世華信用卡作業部
      108年12月6日國世卡部字第1080001037號函、台新銀行10
      8年12月24日台新作文字第10838093號函、花旗銀行108年
      12月19日（108）政查字第75368號函等件附卷可憑（見本
      院卷第273-275頁、第299頁、第303頁），足徵上訴人於
      他行申辦之信用卡停用之原因均係因期滿停卡、遭他行停
      卡始經停用、期滿不續發，要與被上訴人有無將未繳款訊
      息傳送聯徵中心註記、將未繳款金額轉入呆帳無涉。上訴
      人主張其信用卡遭停卡或不獲續發係因被上訴人將其未繳
      款訊息傳送至聯徵中心，經聯徵中心註記其有逾期繳款紀
      錄，並將未繳款金額轉入呆帳所致，難以憑採。
　⒊綜上所述，上訴人就系爭債務既確有未依期清償之情事，被
    上訴人依規定將其未繳款訊息傳送至聯徵中心及未繳款金額
    轉入呆帳，於法並無不合，自無侵害上訴人之信用權，上訴
    人據此請求被上訴人於聯徵中心取消其信用不良紀錄及呆帳
    ，及給付信用權受損之財產損害1,000萬元及精神慰撫金200
    萬元，自屬無據。
六、從而，上訴人依民法第18條第1項、第184條第1項前段、第1
    95條第1項規定，請求被上訴人向聯徵中心取消信用不良紀
    錄及呆帳，並給付上訴人1,200萬元，及自被上訴人閱卷翌
    日起至清償日止，按年息5%計算之利息，為無理由，不應准
    許。原審所為上訴人敗訴之判決，核無不合。上訴意旨指摘
    原判決不當，求予廢棄改判，為無理由，應予駁回。
七、本件事證已臻明確，兩造其餘之攻擊或防禦方法及所舉證據
    ，經本院斟酌後，認為均不足以影響本判決之結果，爰不逐
    一論列，附此敘明。
八、據上論結，本件上訴為無理由，依民事訴訟法第449條第1項
    、第78條，判決如主文。
中　　華　　民　　國　　109 　年　　3 　　月　　31　　日
                  民事第十二庭 
                      審判長法  官  陳秀貞
                            法  官  邱景芬
                            法  官  蔡世芳
正本係照原本作成。
如不服本判決，應於收受送達後20日內向本院提出上訴書狀，其
未表明上訴理由者，應於提出上訴後20日內向本院補提理由書狀
（均須按他造當事人之人數附繕本）上訴時應提出委任律師或具
有律師資格之人之委任狀；委任有律師資格者，另應附具律師資
格證書及釋明委任人與受任人有民事訴訟法第466條之1第1項但
書或第2項（詳附註）所定關係之釋明文書影本。如委任律師提
起上訴者，應一併繳納上訴審裁判費。
中　　華　　民　　國　　109 　年　　3 　　月　　31　　日
  　　　　　　　　　　　　　書記官  何敏華
附註：
民事訴訟法第466條之1（第1項、第2項）：
對於第二審判決上訴，上訴人應委任律師為訴訟代理人。但上訴
人或其法定代理人具有律師資格者，不在此限。
上訴人之配偶、三親等內之血親、二親等內之姻親，或上訴人為
法人、中央或地方機關時，其所屬專任人員具有律師資格並經法
院認為適當者，亦得為第三審訴訟代理人。